【裁判字號】    98,聲判,83
【裁判日期】    990212
【裁判案由】    聲請交付審判
【裁判全文】
臺灣板橋地方法院刑事裁定              98年度聲判字第83號
聲  請  人
即  告訴人  益生生技開發股份有限公司
代  表  人  戊○○
代  理  人  吳磺慶律師
被      告  丙○○
            乙○○
            慧眾生物科技有限公司
兼代表人    丁○○
被      告  台灣轉錄科技有限公司
兼代表人    甲○○
上列聲請人即告訴人因被告等違反商標法等案件，不服臺灣高等
法院檢察署98年度上聲議字第5932號駁回再議之處分（原不起訴
處分案號：臺灣板橋地方法院檢察署98年度偵字第10414 號、第
10415 號、第14521 號），聲請交付審判，本院裁定如下：
    主  文
聲請駁回。
    理  由
一、聲請交付審判意旨略以：（一）妨害秘密罪部分：聲請人在
    民國94年4 月14日發出存證信函時，僅為懷疑被告乙○○、
    丙○○洩漏部分營業秘密，聲請人直到97年5 月因芮寶生醫
    股份有限公司( 下稱芮寶公司) 專利說明書公開後才知悉全
    部，自難以「94年4 月14日之存證信函」推論聲請人知悉被
    告二人洩漏「A8配方」及「Non-HeatShock 」處理方法，且
    「Non-HeatShock 」處理方法並非「同一產品」的不同階段
    ，係新的產品但「功能類似」，與先前告訴之產品無關，聲
    請人無從得知被告二人是否有洩漏機密。另外，被告乙○○
    涉嫌於95年將聲請人列為營業秘密的「營運計劃書」洩漏給
    被告卓明偉，雖非基於「職務之需要」取得機密資訊，不受
    保密契約中1 年之限制，但依據營業秘密法第10條規定，被
    告乙○○亦不得任意洩露聲請人之營業秘密，此與刑法第
    317 條「依法令」負有保密義務者相當。（二）違反商標法
    、著作權法部分：被告丙○○原為聲請人之助理研究員，後
    經拔擢為專案經理，並參與產品品管會議，對於「T&A 」產
    品的說明書、型錄知之甚詳。另被告慧眾生物科技有限公司
    （下稱慧眾公司）原為聲請人的經銷商，其負責人即被告丁○○亦知悉「T&A 」產品為聲請人所販賣。而被告台灣轉錄
    科技有限公司( 下稱台灣轉錄公司) 及其負責人甲○○於96
    年12月迄今，未經聲請人同意，將使用相同「T&A 」註冊商
    標及相關著作之產品販賣及輸出，並使用於網頁上，該公司
    與慧眾公司一北一南協助販賣侵權產品，身為同樣產品領域
    之經銷商，實難推諉為不知情，聲請人曾發函通知台灣轉錄
    公司，但僅將網頁中的著作圖樣取下，仍繼續販賣產品，顯
    見其敷衍及故意侵權。由此觀之，被告丙○○、慧眾公司、
    丁○○、台灣轉錄公司、甲○○均曾「接觸」聲請人著作權
    ，且曾販賣聲請人產品，且「明知」真得公司、芮寶公司與
    聲請人販賣類似產品，進而「販賣」類似產品，而該類似產
    品的說明書，皆大量重製聲請人著作權，縱渠等與被告乙○○、卓明偉、芮寶公司不具共犯關係，亦顯然有獨立犯意，
    而單獨販賣重製物。因認被告等涉嫌違反商標法、著作權法
    之罪嫌云云。
二、按告訴人不服上級法院檢察署檢察長或檢察總長認再議為無
    理由而駁回之處分者，得於收受處分書後10日內委任律師提
    出理由狀，向該管第一審法院聲請交付審判；法院認為交付
    審判之聲請不合法或無理由者，應駁回之，刑事訴訟法第
    258 條之1 第1 項、第258 條之3 第2 項前段分別定有明文
    。上開條文立法意旨，既係對於檢察官不起訴或緩起訴裁量
    權制衡之一種外部監督機制，法院僅就檢察官所為不起訴或
    緩起訴之處分是否正確加以審查，以防止檢察機關濫權，依
    此立法精神，法院就聲請交付審判案件之審查，所謂「得為
    必要之調查」，其調查證據之範圍，自應以偵查中曾顯現之
    證據為限，不可就告訴人新提出之證據再為調查，亦不可蒐
    集偵查卷外之證據，則法院就聲請交付審判案件之審查，所
    謂「得為必要之調查」，其調查證據之範圍，自更應以偵查
    中曾顯現之證據為限，否則將與刑事訴訟法第260 條之再行
    起訴規定混淆不清（參照臺灣高等法院91年4 月25日第1 次
    刑事庭庭長法律問題研究會議決議意旨）。至未經檢察官偵
    查並為不起訴處分部分，自仍屬偵查中或應另行告訴之範疇
    ，非屬交付審判制度處理之範圍，此觀諸刑事訴訟法之相關
    規定亦屬自明。
三、經查：
（一）本件聲請人告訴被告等涉嫌違反商標法等案件，原經臺灣
      板橋地方法院檢察署98年度偵字第10414 號、第10415 號
      、第14521 號為不起訴處分在案，嗣聲請人不服聲請再議
      ，再經臺灣高等法院檢察署檢察長以98年度上聲議字第
      5932號駁回其再議之聲請，嗣聲請人於接受處分書後10日
      內，委任律師提出理由狀，向該管第一審之本院聲請交付
      審判等節，業經本院依職權調取上揭偵查卷宗核閱暨核對
      本件聲請交付審判狀查明無訛，合先敘明。
（二）妨害秘密罪部分：
    1.按告訴乃論之罪，其告訴應自得為告訴之人知悉犯人之時
      起，於6 個月內為之，刑事訴訟法第237 條第1 項定有明
      文。又犯刑法第317 條之無故洩露業務上工商秘密罪，須
      告訴乃論，此為刑法第319 條所明定。復按告訴乃論之罪
      ，其告訴已逾告訴期間者，應為不起訴之處分，刑事訴訟
      法第252 條第5 款亦定有明文。查聲請人在被告乙○○、
      丙○○於93年12月間離職後，因在市場上發現其所轉任的
      公司( 真得公司、芮寶公司、慧眾公司) 販售相同的產品
      ，遂在94年4 月14日發存證信函警告，載明：貴雙方( 指
      被告乙○○、丙○○) 在離職未滿一年，已濫用公司機密
      與技術並與前合作之經銷商成立RBC 公司攻擊益生公司，
      並要求被告乙○○、丙○○在94年4 月19日至聲請人公司
      ，依聲請人之要求道歉與解決方法達成雙方和解，否則必
      定依法公開及要求賠償本公司之所有損失等語，此有94年
      4 月14 日 汐止社后郵局第209 號存證信函影本1 份在卷
      可參，可見聲請人已明確知悉犯罪行為人，及其使用聲請
      人之營業秘密生產商品等犯罪行為，則聲請人遲至95年2
      月10日始向台灣台北地方法院檢察署提出告訴，另在97年
      10月1 日向台灣板橋地方法院檢察署提出告訴，顯己逾6
      個月之法定告訴期間。聲請人固一再指稱被告丙○○洩漏
      「Non-Heat Shock」處理方法並非「同一產品」的不同階
      段，係新的產品但「功能類似」，與先前告訴之產品無關
      云云，然不論聲請人所指訴之洩密內容為「大腸桿菌快速
      轉型方法」、「A8配方」或「Non-HeatShock 」，均係被
      告二人於離職前所知悉營業秘密，自不應割裂處理，專利
      申請案之公開僅為確認聲請人原已知悉事項之細節而已，
      是無從認為聲請人就此部分未逾告訴期間。
    2.次按刑法第317 條洩漏業務上知悉工商秘密罪，係以依法
      令或契約有守因業務知悉或持有工商秘密之義務，而無故
      洩漏之者為要件，換言之，知悉或持有營業秘密之人依法
      令或契約解釋認為應負保密之義務，始能成為該條之行為
      主體。而營業秘密法第10條規定，「有左列情形之一者，
      為侵害營業秘密。一、以不正當方法取得營業秘密者。二
      、知悉或因重大過失而不知其為前款之營業秘密，而取得
      、使用或洩漏者。三、取得營業秘密後，知悉或因重大過
      失而不知其為第一款之營業秘密，而使用或洩漏者。四、
      因法律行為取得營業秘密，而以不正當方法使用或洩漏者
      。五、依法令有守營業秘密之義務，而使用或無故洩漏者
      。前項所稱之不正當方法，係指竊盜、詐欺、脅迫、賄賂
      、擅自重製、違反保密義務、引誘他人違反其保密義務或
      其他類似方法。」係規定侵害營業秘密之態樣，並非課予
      知悉或持有營業秘密者應負保密義務之規定，是聲請人主
      張被告乙○○就非基於職務需要所取得之機密資訊，依營
      業秘密法第10條規定負有守密之義務，容有誤會。
（三）違反商標法、著作權法部分：
    1.被告丙○○雖曾參與聲請人之產品品管會議，惟被告乙○○、卓明偉於偵查中均自承其為芮寶公司現職之廠長及負
      責人，為芮寶公司產品研發、銷售之決策者（見臺灣臺北
      地方法院檢察署95年度偵字第19767 號偵查卷第175 頁）
      ，而證人郭建興於偵查中證稱：真得公司所推出之產品說
      明書、目錄等皆係由被告乙○○、卓明偉帶領美工做設計
      等語（見臺灣臺北地方法院檢察署95年度偵字第19767 號
      偵查卷第55頁），而芮寶公司、卓明偉、乙○○違反商標
      法、著作權法部分亦已起訴及併案處理，且遍查卷存資料
      均不足以積極證明被告丙○○就真得公司、芮寶公司冒用
      聲請人之商標及著作部分與被告官振時、卓明偉間有犯意
      聯絡及行為分擔，僅有告訴人單方指訴，亦無從據此認定
      被告丙○○犯嫌。
   2. 聲請人之「T&A 」商標於96年11月16日始取得商標權，此
      有商標證書影本1 紙附卷可稽（見本案偵查卷第18頁），
      而芮寶公司於95年2 月7 日成立後並製造「T&A 」產品，
      交由慧眾公司及台灣轉錄公司銷售。被告慧眾公司、丁○○、台灣轉錄公司、甲○○係芮寶公司之經銷商，被告丙○○僅係慧眾公司員工，對於芮寶公司之產品是否侵害聲
      請人之商標權、著作權，自無從知悉，實難遽認被告等人
      有何侵害商標權及著作權之情事。況聲請人於偵查中僅提
      出購買單據，證明被告等有銷售上開產品之事，然未提出
      任何證據證明被告等明知芮寶公司所銷售之產品有侵害聲
      請人商標權或著作權而仍為販售之情事，故尚難僅憑聲請
      人之單一指訴，遽論被告慧眾公司、丁○○、台灣轉錄公
      司、甲○○、丙○○違反商標法、著作權法之罪責。
四、綜上所述，原偵查、再議程序查無積極確切之證據足認被告
    等有何違反商標權等犯行，而認被告等犯罪嫌疑不足，分別
    為不起訴處分、再議駁回處分部分，核無不當。聲請人猶執
    前詞，聲請交付審判，為無理由，揆諸上揭說明，自應予以
    駁回。
據上論斷，應依刑事訴訟法第258條之3第2項前段，裁定如主文。
中    華    民    國    99    年    2     月    12    日
                   刑事第三庭  審判長法  官  王屏夏
                                     法  官  蘇揚旭
                                     法  官  王偉光
以上正本證明與原本無異。
本裁定不得抗告。
                                    書記官  陳宥伶
中    華    民    國    99    年    2     月    12    日

司法院資訊處製作；財團法人民間司法改革基金會備份。
